【裁判字號】    98,上訴,1220
【裁判日期】    981111
【裁判案由】    妨害自由等
【裁判全文】
臺灣高等法院刑事判決                98年度上訴字第1220號
上  訴  人
即  被  告  甲○○
上列上訴人因妨害自由等案件，不服臺灣板橋地方法院97年度訴
字第2510號，中華民國98年1月22日第一審判決（起訴案號：臺
灣板橋地方法院檢察署96年度偵字第14985號），提起上訴，本
院判決如下：
    主  文
原判決關於妨害自由、傷害、恐嚇部分及定執行刑部分，均撤銷
。
甲○○共同以強暴方法剝奪人之行動自由，處有期徒刑陸月，如
易科罰金，以新臺幣壹仟元折算壹日；又共同傷害人之身體，處
有期徒刑貳月，如易科罰金，以新臺幣壹仟元折算壹日；又以加
害生命之事，恐嚇他人致生危害於安全，處有期徒刑貳月，如易
科罰金，以新臺幣壹仟元折算壹日。應執行有期徒刑捌月，如易
科罰金，以新臺幣壹仟元折算壹日，緩刑貳年，並應賠償被害人
乙○○新臺幣拾萬元，自民國九十八年十一月起至九十九年三月
止，按月於每月二十日給付新臺幣貳萬元，如一期未給付，視為
全部到期。
    事  實
一、甲○○為太銓汽車材料行之離職員工，因懷有怨懟，於民國
    96年5月3日23時30分許，至太銓汽車材料行員工乙○○位於
    臺北縣三峽鎮○○路○段136巷13-1號住處，向乙○○謊稱其
    所駕駛之車輛因故障並汽油耗盡，請求幫忙，乙○○不疑有
    他，即隨甲○○外出，甲○○旋聯絡真實姓名年籍與人數均
    不詳之多名成年男子與其會合，彼等並基於剝奪乙○○行動
    自由之犯意聯絡，共同以強暴方式將乙○○架至車號不詳小
    客車內，甲○○及其餘之人上車後，再分持球棒、木棍、電
    擊棒等物壓制乙○○，乙○○因畏懼遭其等傷害而未敢妄動
    掙扎，甲○○並命乙○○引領其等至臺北縣三峽鎮○○路11
    2巷55弄2之6號太銓汽車材料行倉庫，於途中，甲○○發覺
    乙○○刻意繞路，另萌生傷害犯意，徒手毆打乙○○，乙○○遂從其指示據實報路前往，待抵達太銓汽車材料行倉庫外
    ，甲○○因乙○○答稱未帶倉庫鑰匙，乃承前傷害犯意，並
    與上述同至現場之不詳姓名成年男子多人，基於傷害犯意聯
    絡，分持球棒等物，共同接續毆打乙○○，致乙○○受有右
    上肘挫傷瘀腫（10×12公分）、右大腿近膝處挫傷瘀腫（約
    6×8公分）、左大腿近膝處挫傷瘀腫（約6×8公分）等傷害
    。甲○○個人更單獨萌生恐嚇危害乙○○生命安全之犯意，
    對乙○○恫稱如果沒拿到鑰匙，就要帶乙○○去山上埋，以
    加害生命之事予以恐嚇，使乙○○心生恐懼，致生危害於乙○○之安全。
二、嗣因乙○○之父丙○○在乙○○外出後，至屋外看視，未見
    周全稜，且目擊數部可疑車輛離去，丙○○認為情況有異，
    乃於同日凌晨零時許，以電話與太銓汽車材料行負責人丁○○聯絡，由丁○○駕駛車號DH-2323號自小客車載同丙○○
    至太銓汽車材料行倉庫尋找乙○○蹤跡，甲○○見有汽車靠
    近，乃夥同另兩名不詳成年男子將乙○○轉押至路旁暗處先
    行藏匿，乙○○趁甲○○未及注意之際自行逃脫，甲○○始
    率同該批不詳人士各自駕車離去。
三、案經乙○○訴由臺北縣政府警察局三峽分局報請臺灣板橋地
    方法院檢察署檢察官偵查起訴。
    理  由
一、按刑事訴訟法第159條第1項雖規定，被告以外之人於審判外
    之言詞或書面陳述，除法律有規定外，不得作為證據。惟依
    同法第159條之5第1項、第2項規定，經當事人於審判程序同
    意作為證據，法院審酌該言詞陳述或書面陳述作成時之情況
    ，認為適當者，亦得為證據。當事人或辯護人於法院調查證
    據時，知有第159條第1項不得為證據之情形，而未於言詞辯
    論終結前聲明異議者，視為有前項之同意。經查：檢察官及
    上訴人即被告甲○○對本院判決所引之被告以外之人於審判
    外所為之言詞及書面陳述等證據，於本院98年10月28日審判
    期日均未爭執其證據能力，本院審酌各該證據作成時之情況
    ，亦無非法取證及證明力明顯偏低之情形，依前述規定，認
    得為證據使用，先予敘明。
二、被告於本院審判時對於上開犯罪事實坦承不諱，核與證人乙○○、丙○○、丁○○於警詢及偵查中所為證述案發經過相
    符，而乙○○確受有右上肘挫傷瘀腫（10×12公分）、右大
    腿近膝處挫傷瘀腫（約6×8公分）、左大腿近膝處挫傷瘀腫
    （約6×8公分）等傷害，有臺北縣鶯歌鎮慶霖診所醫師所出
    具之診斷證明書在卷可稽，本件事證明確，被告犯行堪以認
    定，應依法論科。
三、核被告所為，係犯刑法第302條第1項之以強暴方式剝奪他人
    行動自由罪、第277條第1項傷害罪及第305條之恐嚇危害安
    全罪。被告恐嚇乙○○交出其所有太銓汽車材料行倉庫鑰匙
    之目的，在於開啟太銓汽車材料行倉庫之門以入內察看，並
    非欲取得該鑰匙所有權，其所為尚與刑法第346條之恐嚇取
    財罪成立要件有間。另被告於以強暴方式剝奪乙○○行動自
    由過程中，為要求乙○○交出太銓汽車材料行之倉庫鑰匙，
    另對周全稜恫稱如果沒拿到鑰匙，就要帶乙○○去山上埋，
    以加害生命之事予以恐嚇，被告行為已侵害周全稜生命安全
    法益，非屬剝奪周全稜行動自由之部分犯行，自應分論併罰
    。又按刑法第302條第1項之妨害自由罪，雖以強暴或脅迫為
    構成要件之一，然並非以傷害人為當然之方法，若於實施妨
    害自由行為之際，另有傷害之故意與行為，究不能謂其因而
    致普通傷害為強暴、脅迫之當然結果，有最高法院95 年度
    台上字第516號判決意旨可參，被告係因乙○○不予配合，
    隨意指路與表示鑰匙未帶，致被告心生惱怒進而為傷害犯行
    ，此非剝奪乙○○自由之當然結果，兩者間無所謂事實上一
    罪關係，公訴意旨認被告對乙○○所為之傷害行為，為實施
    強暴剝奪自由行為過程中之當然結果，被告恐嚇周全稜犯行
    ，為實施強暴行為之手段，各應受強暴犯行所吸收，均有未
    洽。至被告雖有先後兩次傷害乙○○之舉措，然此均係處於
    同一歷程，基於同一犯意，時間甚為密接之情形下，接續反
    覆而為之相同形式犯行，侵害者又為同一之乙○○身體法益
    ，自應評價為接續犯之單純一罪。被告與事實欄所示真實姓
    名年籍與人數均不詳之多名成年男子，就強暴剝奪乙○○行
    動自由犯行，與接續毆打乙○○之傷害犯行間，各存有犯意
    聯絡與行為分擔，均為共同正犯。被告所犯上開各罪，犯意
    各別，行為互殊，罪名有異，應分論併罰。
四、原審據上論罪之處斷，審酌被告夥同他人以強暴、脅迫等暴
    力方法剝奪乙○○行動自由、傷害，及自為恐嚇危害生命安
    全等不法行為，無視法紀，行為可訾，應予非難，兼衡被告
    犯罪動機等、於偵查中一度承認犯行，惟於原審又翻異所述
    否認犯行，態度並非良善等一切情狀，就其所犯共同剝奪人
    行動自由罪部分，量處有期徒刑6月；恐嚇危害他人生命安
    全罪部分，量處有期徒刑2月；共同傷害罪部分，處有期徒
    刑2月，應執行有期徒刑8月；均非無見。惟揆諸司法院於98
    年6月19日作成之釋字第662號解釋：「中華民國94年2月2日
    修正公布之現行刑法第41條第2項，關於數罪併罰，數宣告
    刑均得易科罰金，而定應執行刑之刑逾6個月者，排除適用
    同條第1項得易科罰金之規定部分，與憲法第23條規定有違
    ，並與本院釋字第366號解釋意旨不符，應自本解釋公布之
    日起失其效力。」故對於數罪併罰，凡數宣告刑均得易科罰
    金，而定應執行之刑超過6個月之案件，依前揭解釋意旨，
    仍得易科罰金，原審對被告科刑時，未及斟酌該解釋意旨，
    諭知宣告刑及應執行刑如易科罰金之折算標準，容有未周，
    被告執詞提起上訴，雖無理由，但原判決就此部分既有瑕疵
    ，爰由本院撤銷改判如主文第2項所示，並分別諭知宣告刑
    及應執行刑易科罰金之折算標準。
五、本院另查被告前未曾受有期徒刑以上刑之宣告，有被告前案
    紀錄表可稽，其於本院審理時已坦承犯行，並與乙○○達成
    和解，願賠償乙○○新臺幣（下同）10萬元，自98年11月起
    至99年3月止，按月於每月20日給付2萬元，如一期不給付，
    視為全部到期，有本院98年度附民字第284號和解筆錄在卷
    可憑。本院認被告經此教訓後，應知警惕，而無再犯之虞，
    對其所宣告之刑，以暫不執行為適當，爰依刑法第74條第1
    項第1款規定，諭知緩刑2年，並依同條第2項第3款規定，命
    被告依上述和解條件，賠償乙○○10萬元，自98年11月起至
    99年3月止，按月於每月20日給付2萬元，如一期不給付，視
    為全部到期，用啟自新。
據上論斷，應依刑事訴訟法第369條第1項前段，第364前段、第3
64條、第299條第1項前段，刑法第28條、第302條第1項、第277
條第1項、第305條、第41條第1項前段、第51條第5款、第74條第
1項第1款、第2項第3款、刑法施行法第1條之1第1項、第2項前段
，司法院釋字第622號解釋，判決如主文。
本案經檢察官繆卓然到庭執行職務。
中    華    民    國    98    年    11    月    11    日
            刑事第十三庭  審判長法  官    曾德水
                                法  官    遲中慧
                                法  官    陳恆寬
以上正本證明與原本無異。
剝奪行動自由罪部分，如不服本判決，應於收受送達後10日內向
本院提出上訴書狀，其未敘述上訴之理由者並得於提起上訴後10
日內向本院補提理由書（均須按他造當事人之人數附繕本）「切
勿逕送上級法院」。
傷害、恐嚇危害安全罪部分，不得上訴。
                                書記官    黃家麟
中    華    民    國    98    年    11    月    13    日
附錄：本案論罪科刑法條全文
刑法第277條
傷害人之身體或健康者，處3年以下有期徒刑、拘役或1千元以下
罰金。
犯前項之罪因而致人於死者，處無期徒刑或7年以上有期徒刑；
致重傷者，處3年以上10年以下有期徒刑。
中華民國刑法第302條
私行拘禁或以其他非法方法，剝奪人之行動自由者，處5年以下
有期徒刑、拘役或3百元以下罰金。
因而致人於死者，處無期徒刑或7年以上有期徒刑，致重傷者，
處3年以上10年以下有期徒刑。
第1 項之未遂犯罰之。
刑法第305條
以加害生命、身體、自由、名譽、財產之事，恐嚇他人致生危害
於安全者，處2年以下有期徒刑、拘役或3百元以下罰金。


司法院資訊處製作；財團法人民間司法改革基金會備份。
